【裁判字號】    89,自,90
【裁判日期】    920331
【裁判案由】    偽造文書等
【裁判全文】
臺灣桃園地方法院刑事判決                            八十九年度自字第九號
    自  訴  人  乙○○
    被      告  丙○○
    選任辯護人  何啟熏律師
右列被告因偽造文書等案件，經自訴人提起自訴，本院判決如左：
    主  文
丙○○無罪。
    理  由
一、自訴意旨略以：被告丙○○與被告甲○○（待通緝到案再行審結）共同基於不法
    所有之意圖，由甲○○出面自民國八十七年起，以投資土地開發保證可獲取可觀
    之利潤為詐術，由渠出面處理，自訴人提供資金，先後以投資購買大園鄉雙溪口
    溪洲子小段四０三之一、四０三之二地號土地，及桃園縣八德市○○街之土地買
    賣開發，期間先後提出預定房屋買賣契約書及擅以自訴人名義向陳莊碧丹買受之
    契約書，即以書面保證必能完成投資業務即保證獲利之計算書等，渠更於八十九
    年初提出臺灣省政府財政處核發給陳正豪之公文，表示所購買位於桃園縣八德市
    ○○街之土地已變更通過，只要繳清增值稅即可與建商簽約獲利等方法資為詐術
    ，使自訴人陷於錯誤而陸續交付購地資金，繳交土地增值稅等匯入被告丙○○之
    帳戶，前後達新台幣（下同）二千零七十七萬元整，並約定於八十九年四月要與
    建商簽約出售獲利，惟自當日起即避不見面，自訴人始知受騙，因認被告丙○○
    與被告甲○○共同涉犯刑法第三百三十九條第一項之詐欺取財罪、第二百十條偽
    造私文書及第二百十一條偽造公文書之罪嫌。
二、按犯罪事實應依證據認定之，無證據不得推定其犯罪事實；不能證明被告犯罪者
    ，應諭知無罪之判決，刑事訴訟法第一百五十四條、第三百零一條第一項分別定
    有明文。又所謂認定犯罪事實之證據，係指足以認定被告確有犯罪行為之積極證
    據而言，如未發現相當證據，或證據不足以證明，自不能以推測或擬制之方法，
    以為裁判基礎。再認定不利於被告之事實，需依積極證據，茍積極證據不足為不
    利於被告事實之認定時，即應為有利於被告之認定，更不必有何有利之證據，此
    有最高法院四十年台上字第八六號、三十年上字第八一六號判例可供參照。次按
    告訴人之告訴（自訴人之自訴亦同），係以使被告受刑事訴追為目的，是其陳述
    是否與事實相符，仍應調查其他證據以資審認（最高法院五十二年台上字第一三
    ００號判例參照）。且認定犯罪事實所憑之證據，雖不以直接證據為限，間接證
    據亦包括在內，然而無論直接證據或間接證據，其為訴訟上之證明，須於通常一
    般之人均不致有所懷疑，而得確信其為真實之程度者，始得據為有罪之認定，倘
    其證明尚未達到此一程度，而有合理之懷疑存在而無從使事實審法院得有罪之確
    信時，即應由法院為諭知被告無罪之判決（最高法院七十六年台上字第四九八六
    號判例參照）。另按刑法上之共同正犯，以有意思之聯絡及行為之分擔為要件，
    此亦有最高法院十八年上字第六七三號判例意旨可供參照。
三、查自訴人認被告丙○○與被告甲○○共同涉犯前開之罪嫌，係以：伊自八十七年
    至八十九年間陸續將錢匯入被告丙○○帳戶，前後達三年之久，次數達三十一次
    之多，金額多達二千零七十七萬元，進出次數之頻繁，金額之大，且均已提領一
    空，被告丙○○與甲○○有犯意聯絡與行為分擔至為明顯，且被告丙○○與甲○
    ○於事發後即相偕捲款逃亡，足見渠二人自始即係基於共同不法所有之意圖詐取
    自訴人之鉅額金錢，並稱被告丙○○確實接過伊錢已經匯過去的電話，她並曾與
    甲○○一同找過伊，伊曾經去被告丙○○家裡找被告甲○○，且與被告二人及他
    們小孩一起到餐廳用餐，甲○○當時是跟伊說是要投資土地，匯款要匯到丙○○
    帳戶，因為丙○○是他的太太，他學美工設計，廣告要由他太太來負責，資金調
    度及管理也由他太太來負責，被告丙○○知道伊與甲○○間投資的事情云云，為
    其主要論據，訊據被告丙○○固坦承自訴人確實去過她家找過甲○○，並與他們
    夫妻一起去用午餐，惟堅決否認有何自訴人所指之犯行，辯稱：伊不知道甲○○
    是否有向自訴人說要買土地投資，伊在聯邦商業銀行之帳號000000000
    00－0號帳戶自八十七年中左右開始沒使用，之後伊先生甲○○因工作上的關
    係要用到伊的存摺，伊就把印章存摺交給他去用，伊想是夫妻，他不會害伊，伊
    不知道甲○○與自訴人一起投資土地，伊沒有去過自訴人家，在餐廳用餐時自訴
    人並未向伊提及土地投資的事等語。
四、經查：
    (一)自訴人於本院八十九年五月二十六日訊問時，稱係被告甲○○要伊將錢匯入他
      太太帳戶，他說他要全權處理買土地的事情，伊也有同意，他也有保證一定賺
      錢，伊陸續匯了二千零七十七萬元等語，於本院八十九年九月十五日訊問時，
      亦稱伊所提出之收據是伊將錢交甲○○時，甲○○簽的，八十萬元收據是甲○
      ○找伊投資港基銀行，後來沒有投資成功，這筆錢就一併算入投資的款項去，
      投資的事情均在餐廳講的等語，證人即自訴人之妻詹月裡於本院八十九年九月
      二十七日訊問時，稱卷附之匯款單均是伊匯的錢，伊先生與被告甲○○談的，
      他均與伊先生談，後伊先生回家再向伊講‧‧‧卷附之借據及收據伊先生拿回
      家給伊看過，他說是被告甲○○收到的錢等語，堪認自訴人所指與被告甲○○
      合夥投資土地一事，乃自訴人與被告甲○○所談，且是依被告甲○○之指示匯
      款，被告丙○○並未參與，自訴人所提出之預定房屋買賣契約書影本三紙、買
      賣契約書影本一紙、受權書影本一紙及臺灣省政府財政處函影本一紙等物，均
      非被告丙○○所交付無誤。
    (二)自訴人雖稱被告丙○○曾接過伊錢已經匯過去的電話，並曾與甲○○一同找過
      伊，伊與被告丙○○、甲○○在餐廳用餐時，被告丙○○知悉伊與甲○○合夥
      投資土地的事云云，惟此不僅為被告丙○○所否認，自訴人亦未能提出任何證
      據以實其說，自難僅以其指述即臆測被告丙○○確實知悉自訴人與被告甲○○
      間之投資關係。
    (三)又自訴人於本院八十九年九月十五日訊問時既自稱其從事營造業，且做了將近
      二十年，擔任工地主任，依經驗法則判斷，其對於土地投資之程序（如土地地
      目變更、移轉登記手續）自較一般人為熟悉，且其既稱自八十七年起即陸續將
      錢匯入被告丙○○帳戶，直至八十九年四月份，又稱被告甲○○當時稱資金調
      度及管理也由他太太即被告丙○○負責，則其前後匯款達三年之久，次數達三
      十一次之多，金額則高達二千多萬元，其竟未曾向被告丙○○詢問有關該些匯
      款之運用情形，亦從未與被告丙○○討論有關土地投資之進度，顯有悖於經驗
      法則，其前開所為指述即難遽採為被告丙○○不利認定之依據。
    (四)再自訴人固將前開款項先後匯入被告丙○○在聯邦商業銀行桃鶯分行、帳號0
      0000000000－0號帳戶及在萬泰商業銀行中壢分行、帳號0000
      000000－0號帳戶，有自訴人提出之匯款單影本二十九張在卷可稽，被
      告丙○○於八十八年七月十六日並曾自前開聯邦商業銀行桃鶯分行帳戶提款十
      萬元，亦有該銀行所檢送之提款單影本一紙附卷可稽（見本院卷(二)第一百零六
      頁），又前開匯款中之部分款項並匯至被告丙○○設於萬泰商業銀行中壢分行
      、帳號000000000000號之支票帳戶中，有聯邦商業銀行桃鶯分行
      之匯出款項明細表一紙在卷可證（見本院卷(二)第一百十五頁），惟查被告丙○
      ○之前開聯邦商業銀行桃鶯分行之帳戶於八十七年四月間即已開戶，前開萬泰
      商業銀行中壢分行之支票帳戶更早於八十五年六月二十六日即已開戶，離自訴
      人匯款之時間均已有一段時間，實難以自訴人將款項匯入被告丙○○之銀行帳
      戶，即遽認其與被告甲○○間有犯意聯絡與行為分擔；而被告所辯伊前開銀行
      帳戶是由被告甲○○在使用，核與被告甲○○於本院八十九年八月二十八日訊
      問時之供述相符，且觀諸聯邦商業銀行於九十一年二月二十六日所檢送之提款
      單影本五十三張（自八十七年九月七日至八十九年五月六日止，見本院卷(二)第
      九十五頁至第一百十四頁）及匯款單影本六張（見同卷第一百十六、一百十七
      頁）中，僅其中一張八十八年七月十六日之提款單有提款人簽名（丙○○），
      為被告丙○○之筆跡，餘均為被告甲○○所寫，且匯款單均記載匯款人為甲○
      ○，足認被告丙○○所辯伊所有之前開存摺是由被告甲○○在使用等語應屬可
      信。
    (五)另於現今社會中，夫或妻使用對方存摺之情形乃相當普遍，被告丙○○所辯既
      不違反一般經驗法則，且其並未對自訴人為任何施用詐術之行為，亦無其他積
      極之證據足以證明其與被告甲○○間有何犯意聯絡與行為分擔，自不得僅以自
      訴人將其與被告甲○○間所約定之款項匯至被告丙○○之帳戶，即遽以推測其
      與被告甲○○間有何共同詐欺取財及偽造文書之犯意聯絡與行為分擔。
    (六)綜上所述，被告丙○○既無自訴意旨所指之犯行，此外，復查無其他積極之證
      據足資被告丙○○有何詐欺取財及偽造文書之犯行，則被告丙○○之犯罪即屬
      不能證明，自應依法為被告丙○○無罪之諭知。
五、被告甲○○現由本院通緝中，待其通緝到案後再行審結，附此敘明。
據上論斷，應依刑事訴訟法第三百四十三條、第三百零一條第一項，判決如主文。
中      華      民      國      九十二      年    三      月  三十一    日
                                    臺灣桃園地方法院刑事第六庭
                                        法  官  林  春  鈴
右正本證明與原本無異。
如不服本判決，應於判決送達後十日內向本院提出上訴狀( 應附繕本 )，上訴於
臺灣高等法院。
                                        書記官  江  世  亨
中        華        民        國   九十二   年   四   月    二    日


司法院資訊處製作；財團法人民間司法改革基金會備份。
